【裁判字號】    98,再,4
【裁判日期】    980811
【裁判案由】    清償債務
【裁判全文】
臺灣士林地方法院民事裁定                 98年度再字第4號
再審  原告  甲○○
訴訟代理人  林鳳秋律師
複  代理人  詹素芬律師
            丙○○
再審  被告  乙○○
上列當事人間清償債務事件，再審原告對於中華民國97年1 月30
日本院96年訴字第1213號第一審確定判決，提起再審之訴，本院
裁定如下：
      主    文
再審之訴駁回。
再審訴訟費用由再審原告負擔。
      理    由
一、再審原告主張略以：再審被告於原確定判決之訴訟事件起訴
    後，係以再審原告受送達處所 (即再審原告之戶籍地址：臺
    北縣淡水鎮○○路65巷5 之1 號6 樓)不 明為由而為公示送
    達。然兩造係兄妹關係，且因父親張金石死亡後，兩造間有
    遺產之紛爭，再審被告對於再審原告早已於95年11月間搬離
    原來之戶籍地，而住於臺北縣淡水鎮○○里○○路55號8 樓
    之事實知之甚詳，卻向法院不實稱再審原告應受送達之處所
    不明，是原確定判決有民事訴訟法第496 條第1 項第6 款當
    事人知他造之住居所，指為所在不明而涉訟之再審事由。又
    本院96年訴字1213號事件訴訟中，再審被告所提出之證物兩
    造之通話錄音帶及錄音譯文，顯非兩造之全部對話內容，且
    依其片面剪接之譯文內容，其中載有再審原告對再審被告稱
    ：「當時都是爸爸在處理」、「就是爸爸處理時扣你二千萬
    元，你才會不高興的」、「你向公司借的二十萬」等語，足
    證系爭貸款款項係由再審原告之父親張金石替再審原告繳付
    ，而非再審被告所繳付，再審被告主張係其替再審原告繳付
    銀行利息而請求再審原告清償該款項云云，顯與事實不符。
    又系爭永豐商業銀行淡水分行之利息繳付，確係再審原告之
    父親張金石代為繳付，而非再審被告所繳付，除由前揭譯文
    中之內容可參外，亦有再審原告父親生前親筆記錄為證，故
    「此記錄」之證據，係原確定判決未審酌之證據，且有利於
    再審原告之證據。是以，本件前開譯文內容及再審原告父親
    生前親筆記錄，亦有民事訴訟法第496 條第1 項第13款之發
    現未經斟酌之證物或得使用之證物之再審事由。並聲明(一)、
    原確定判決廢棄；(二)、上開廢棄部分，再審被告於鈞院96年
    度訴字第1213號之訴駁回；(三)、再審前及再審訴訟費用均由
    再審被告負擔。
二、按再審之訴，應於30日之不變期間內提起；其期間自判決確
    定時起算，但再審之理由知悉在後者，自知悉時起算，民事
    訴訟法第500 條第1 項、第2 項定有明文。又再審之訴不合
    法者，法院應以裁定駁回之，同法第502 條第1 項亦有明文
    。查本院96年度訴字第1213號判決，係於民國97年5 月13日
    確定，此有前開判決確定證明書在卷可參，而再審原告係於
    98年1 月9 日向本院聲請閱卷並於當日閱覽前開事件卷宗，
    亦有本院閱卷證記簿一紙在卷可憑。是縱認再審被告確有再
    審原告主張之於前確定判決之訴訟程序，再審被告知再審原
    告之住居所，卻向法院指為所在不明之再審事由，及知有存
    於前確定判決訴訟程序中之前開譯文之再審事由，亦應於98
    年1 月9 日再審原告閱覽本院96年度訴字第1213號確定判決
    全卷時，即已知悉，然再審原告遲至98年3 月9 日方提起再
    審，顯已逾30日之不變期間。另就再審原告父親親筆記錄部
    分，再審原告自承：伊閱卷後當天就打給哥哥，請他幫忙找
    父親資金紀錄，哥哥過幾天拿給伊，伊馬上看，就找到父親
    的資金往來資料 (按即再證三，亦係再審原告所述之父親生
    前親筆記錄)對 伊有利的部分，但不知道要如何處理，伊就
    去打聽，這是在農曆過年前 (按大年初一為98年1 月26日)
    ，後來打聽到20幾號，伊才請律師，先跟律師面談過後，律
    師要伊將資料給他，回去之後就將資料傳真給律師，當時伊
    也不知道這個資料是否可以主張，所以就趕快來給律師。伊
    是跟律師說錢有還他 (再審被告)， 是爸爸幫伊還的，爸爸
    有紀錄，所以律師叫伊趕快把這個資料拿給他等語。足見，
    再審原告係於98年1 月9 日閱卷後過幾天，至遲未逾98年1
    月26日農曆過年前，即已知悉伊父親之前開親筆記錄，再審
    原告卻遲至98年3 月9 日方提起再審之訴，亦已逾30日之不
    變期間。準此，知悉再審事由後應於30日不變期間內提起再
    審，然再審原告知悉前開再審事由後，卻遲至98年3 月9 日
    方提起再審之訴，均已逾30日之不變期間，揆諸前開說明，
    再審原告之訴即為不合法，應予駁回。
三、據上論結，本件再審之訴為不合法，依民事訴訟法502 條第
    1 項，第95條、第78條，裁定如主文。
中    華    民    國    98    年    8     月    11    日
                  民事第一庭  法  官  劉逸成
以上正本證明與原本無異。
如對本裁定抗告，應於裁定送達後10日內向本院提出抗告狀。
中    華    民    國    98    年    8     月    12    日
                              書記官  李宜蓁


司法院資訊處製作；財團法人民間司法改革基金會備份。
